臺灣高等法院刑事判決　　　　　　　93年度上更(一)字第12號
上　訴　人　台灣台北地方法院檢察署檢察官
上　訴　人　乙○○
即　被　告
選任辯護人　陳淑茹律師
　　　　　　陳振東律師
被　　　告　甲○○
選任辯護人　張家聲律師
上列上訴人因殺人案件，不服臺灣臺北地方法院88年度重訴字第
32號，中華民國89年10月2日第一審判決（起訴案號：臺灣臺北
地方法院檢察署88年度偵字第18054號），提起上訴，本院判決
後，經最高法院發回，本院判決如下：
    主  文
原判決撤銷。
乙○○共同傷害人之身體，因而致人於死，處有期徒刑柒年。
甲○○共同傷害人之身體，處有期徒刑貳年。
    事  實
一、甲○○有妨害兵役案及殺人前科，乙○○有搶奪、竊盜前科
    ，均素行不良。緣臺北市○○○路「華都」舞廳之董事長劉
    敦煌、副董事長兼總經理李貞亮、及股東黎立邦等人因股權
    及經營方式迭有糾紛，劉敦煌並於民國（下同）八十五年十
    月間遭不詳之人殺傷，懷疑係李貞亮唆使，而有嫌隙。而甲○○將其所有之「黑鑽石」乙顆交付與丁○○（另案由台灣
    台北地方法院審理），欲由丁○○向劉敦煌兜售，並曾於劉
    敦煌遭人殺傷後，隨同丁○○前往台北市立仁愛醫院探視，
    丁○○、甲○○因而知悉並欲介入華都舞廳股東間之糾紛。
    至八十六年一月二十六日夜間十時許，丁○○以電話分別邀
    集甲○○、乙○○、及綽號「小蔡」、「阿加」（真實姓名
    、年籍均不詳）之成年男子至其臺北市○○○路○段八十二
    巷二十七號六樓住處會合，欲趁李貞亮當晚返家時予以教訓
    。當晚十一時許，甲○○、乙○○、及「小蔡」、「阿加」
    在丁○○住處樓下會合後，隨共同基於傷害之犯意聯絡，由
    丁○○指示「小蔡」、「阿加」各攜帶類似開山刀之厚背刀
    器乙把，共同騎乘一部機車（車號不詳）先行前往臺北市○○○路○段八十五號八樓（寶麗晶大廈）李貞亮住處樓下對
    面巷內守候，「小蔡」、「阿加」出發後，丁○○指示甲○○騎乘機車（車號不詳）搭載乙○○前往接應，丁○○並將
    裝有黑色夾克二件、及裝置於木製刀鞘內之西瓜刀乙把之提
    袋交給乙○○，並指示乙○○到現場後給「小蔡」、「阿加
    」二人穿上黑色夾克以便掩飾行蹤，並共同傷害教訓李貞亮
    。當晚十一時二十分許，乙○○搭載甲○○至李貞亮住處附
    近之民生東路、新生北路口後，甲○○即逕自騎車離去。乙○○與「小蔡」、「阿加」會合後，即將二件黑色夾克交予
    二人穿著，該二人持刀步行接近李貞亮住處，乙○○則攜帶
    前開西瓜刀，騎上「小蔡」、「阿加」所騎來之機車尾隨接
    應，至當晚十一時三十分許，李貞亮返家行經台北市○○○
    路○段七十九號寶麗晶大廈前方時，「小蔡」、「阿加」及
    乙○○主觀上雖無致李貞亮死亡之故意，然在客觀上能預見
    持鋒利之刀器砍殺人體，易因傷勢嚴重或大量失血而發生死
    亡之結果，仍共同基於傷害之犯意聯絡，由「小蔡」、「阿
    加」分別持刀揮砍李貞亮頭部、左臀部、左大腿等處，因而
    致李貞亮受有：頭部左前額髮際、額頂顳骨間切割傷長四
    ‧五公分。左側前上向下二十二公分處，由左下肢外側面
    斜向內下側止於膝蓋骨十五公分，傷口長度二十二公分。
    左下膝蓋近端二公分膕窩處，橫向切割傷，並可見脛骨遠端
    ，終末端兩公分至五公分處，有砍切傷，傷口成環狀長度為
    二十八公分，股骨末端斷裂，並呈碎裂狀。左手掌切割傷
    七公分等傷害。李貞亮受創後逃入寶麗晶大廈警衛室求救，
    隨即不支倒地。「小蔡」、「阿加」行兇後，乙○○即搭載
    二人共乘一部機車逃離現場，至台北市○○○路再分頭逃逸
    ，慌亂中，乙○○將上開西瓜刀之木製刀鞘掉落現場，另於
    途中將西瓜刀棄置不詳處所。約四十分鐘後，甲○○騎乘機
    車回行兇現場準備接應，惟未見乙○○、「小蔡」等人，僅
    見乙○○掉落於地之木製西瓜刀鞘，便騎乘機車離去。李貞
    亮遭砍傷後，經送臺北市馬偕醫院急救，惟因出血過量，導
    致出血性衰竭，於次日（二十七日）凌晨四時死亡。嗣警方
    據報後，於八十八年八月二日上午十一時許，前往甲○○在
    臺北市○○街七十巷五弄六之三號四樓居處搜索查獲（同時
    查獲大麻等毒品，甲○○施用第二級毒品部分經觀察、勒戒
    後，認無繼續施用毒品傾向，經不起訴處分確定），再於同
    日下午六時許循線逕行拘提乙○○到案。
二、案經內政部警政署刑事警察局報請台灣台北地方法院檢察署
    檢察官偵查起訴。
    理  由
一、按修正後刑事訴訟法施行法第七條之三規定：「中華民國九
    十二年一月十四日修正通過之刑事訴訟法施行前，已繫屬於
    各法院之案件，其以後之訴訟程序，應依修正刑事訴訟法終
    結之。但修正刑事訴訟法施行前已依法定程序進行之訴訟程
    序，其效力不受影響。」。民國（下同）九十二年一月十四
    日修正、同年二月六日公布之刑事訴訟法，業於同年九月一
    日施行，本案則於八十八年九月二十九日繫屬於第一審法院
    ，依前揭規定，於刑事訴訟法施行前就可得為證據之證據資
    料，已依法定程序調查者，其效力不受影響，自仍得為證據
    。
二、訊據上訴人即被告乙○○、及被告甲○○，對於渠等於案發
    當晚係先至丁○○家與「小蔡」、「阿加」會合，之後由被
    告甲○○搭載被告乙○○至現場，「小蔡」、「阿加」行兇
    後由被告乙○○搭載離去，被告甲○○稍後亦曾折返現場等
    情，固均坦承不諱，惟均矢口否認有前開犯行，被告乙○○
    辯稱：案發當夜係丁○○要其載「小蔡」、「阿加」去教訓
    人，其並未應允，故甲○○到達後，「小蔡」、「阿加」即
    先離去，後丁○○囑甲○○載其拿衣物給「小蔡」、「阿加
    」穿著，袋內並無西瓜刀，其到場將衣物交予「小蔡」、「
    阿加」穿著時始看見二人帶有刀械，其僅遠遠看見亮光閃動
    ，並未看見行兇過程，事後「小蔡」等人要求其載彼等離去
    ，其並未參與砍殺李貞亮，其在警訊中遭受刑求，所供不實
    等語。被告甲○○辯稱：案發當晚丁○○打電話要伊到丁○○住處樓下處，抵達時被告乙○○、「小蔡」、「阿加」等
    人已在場，「小蔡」、「阿加」隨即離去，丁○○囑其騎機
    車載乙○○至新生北路、民生東路口之「MONKEY HOUSE」，
    隨後其即至內湖與家人進餐，後丁○○又以電話叫其前往載
    乙○○，惟其抵達時乙○○等人已離去，僅在現場地上看到
    木製刀鞘，其餘均不知情亦未參與，第二天才知發生命案等
    語。惟查：
  (一)被告乙○○於偵查中雖即向檢察官指稱警訊筆錄不實，其有
    被打等語，然而就被告乙○○在偵查中僅陳稱警訊筆錄中關
    於其承認殺被害人一刀部分不實等語，另就被告乙○○在檢
    察官初次偵訊所供情節，與其警訊筆錄所供比較結果（警訊
    筆錄見偵字第一八０五四號卷第十七至二十頁、第二十二頁
    反面；訊問筆錄見同上偵查卷第四十四頁反面至第四十六頁
    ），除關於被告乙○○本身有無持刀砍殺被害人一刀，遭被
    害人以左手揮擋乙節不同外，其餘關於其原先即知道丁○○
    叫「小蔡」、「阿加」教訓被害人、以及其如何與被告甲○○到達現場、丁○○如何交付提袋由其將衣物交予「小蔡」
    二人、如何在旁親眼目睹「小蔡」、「阿加」持刀砍殺被害
    人、並以機車載「小蔡」二人離去等主要經過情節，並無矛
    盾扞格之處；而被告乙○○本身有無砍殺被害人一刀之犯罪
    情節，與其有無共同參與犯罪之待證事實，並非居於絕對之
    關鍵地位，且本案警方係先查獲被告甲○○，依據甲○○之
    供述已掌握犯案經過，並無刑求必要等情，業據證人即警員
    林淵城證述屬實（偵查卷第一０五頁、原審卷第八十四頁）
    ，核與被告甲○○供稱：其筆錄製作一半時，聽說乙○○被
    抓到等情相符（原審卷第八十四頁反面），與警方在毫無相
    關證據僅憑主觀懷疑被告涉案之情形不同，衡情警方當無對
    被告乙○○刑求取得自白之必要。又被告乙○○在偵查中指
    稱：係錄音時不講，林淵城（筆錄誤記為林源城）說要打我
    ，只好照唸，其係額頭被打，臉也有被打巴掌等語（偵查卷
    第四十四頁反面），於原審則指稱：係遭警員林淵城打一下
    頭部，打完才做筆錄，做筆錄時沒有打我等語（原審卷第八
    十六頁反面），前後所述情節並不相同。而證人林淵城已堅
    決否認有刑求被告之情事，被告乙○○之筆錄又係由警員李
    中宇訊問製作，並非由林淵城訊問製作，有警訊筆錄可按（
    偵查卷第十七頁、第二十二頁），並經李中宇證述屬實（偵
    查卷第八十八頁反面），林淵城亦無在製作筆錄前打被告乙○○頭部一下之必要。被告乙○○於八十八年八月三日台北
    看守所新收被告內外傷紀錄表關於遭兩名員警打頭受傷紅腫
    之記載，皆係出自被告乙○○之自述，亦經該紀錄表載明可
    稽（偵查卷第一０九頁），並非看守所人員檢查確認之結果
    。至於被告甲○○及證人黃昱螢（甲○○之前妻）雖供稱：
    八十五年八月二日晚間九時許，被告甲○○正製作筆錄時，
    林淵城進入訊問室表示「只要一巴掌下去，乙○○什麼都說
    了」等語（原審卷第八十四頁正、反面、第八時五頁反面）
    ，然此業為證人林淵城堅決否認，並陳稱在筆錄完成之前，
    不會讓家屬進入訊問室等語，查證人黃昱螢係當晚九時許至
    刑事警察局，被告甲○○第一次警訊筆錄係自下午三時許開
    始製作，至下午六時五十分許因不同意夜間訊問終止，至翌
    日上午十時三十分許始製作第二次筆錄，而被告乙○○之第
    一次警訊筆錄係自下午五時二十分開始製作，至下午六時五
    十分許因不同意夜間訊問終止，至翌日上午十時十分許製作
    第二次筆錄，均經警訊筆錄載明可稽，核與林淵城證述之情
    形相符，而被告甲○○及證人黃昱螢所述自與事實不符，不
    足採信。綜上所述，被告乙○○關於遭警員林淵城刑求之辯
    解顯屬卸飾之詞，要無可採。至於原審法院勘驗結果，雖認
    被告乙○○之警訊錄音感覺上有筆錄製作好再依筆錄內容詢
    答錄音情形，第一次警訊筆錄之錄音亦有三處似有中斷情形
    （原審卷第一七七頁反面），然該有中斷處均非關於被告乙○○本身涉案部分之關鍵處，且被告乙○○之警訊筆錄既具
    備任意性，即使警方並非同時全程錄音，而在筆錄製作完成
    後再予錄音，程序雖有瑕疵，然並非變更其自白之內容，仍
    難謂其警訊筆錄無證據能力（參見最高法院九十四年台上字
    第一三０三號判決）。至於被告乙○○在警訊中自白其亦持
    刀砍殺被害人一刀部分，雖無補強證據足以證明與事實相符
    ，惟此僅係能否以該部分之自白認定被告乙○○有無持刀砍
    殺被害人之問題，仍不能憑此全盤否定其在警訊中供述之任
    意性。
  (二)被告甲○○雖辯稱警訊時罹患高血脂，曾要求服藥，不知警
    員在筆錄記載之內容，係警員強迫其照唸筆錄錄音云云。然
    查被告甲○○迭次供明警訊時未被刑求等語明確（偵查卷第
    四十四頁、第一０四頁反面、原審卷第八十四頁反面），另
    於偵查中僅指稱：對於警訊筆錄所用之字眼、詞句不能接受
    等語（偵查卷第四十三頁反面、第一０五頁），對於警訊所
    載事實經過之真實性並無爭執，凡此已堪認被告甲○○在警
    訊時所為之自白具備任意性與真實性。另證人林淵城亦證稱
    ：被告甲○○筆錄做完後要求要吃藥，故通知其家屬到場等
    語（原審卷第八十六頁反面），核與證人黃昱螢證稱其係於
    當晚九時許，至刑事警察局送藥、送水與甲○○等情相符。
    被告甲○○上開所辯，亦顯屬推諉之詞，不足採信。
  (三)查本院緣起於被告甲○○將其所有之「黑鑽石」乙顆交付與
    丁○○，欲由丁○○向華都舞廳董事長劉敦煌兜售，被告甲○○及丁○○並於劉敦煌遭人殺傷後，因而自劉敦煌之同居
    人陳阿滿處得知華都舞廳股東間之糾紛，並懷疑劉敦煌遭人
    殺傷係李貞亮唆使，陳阿滿（經不起訴處分確定）並表示要
    教訓李貞亮等情，業據被告甲○○於警訊及偵查中供述明確
    （偵查卷第八頁、第六十二頁反面、偵字第一八０五五號卷
    第四十三頁反面、偵緝字第六二九號卷第三十七頁）；又案
    發後未久，被告乙○○即於八十六年三月初經由丁○○介紹
    至華都舞廳擔任主任一職，業據被告乙○○供承在卷，核與
    證人即華都舞廳副總經理李仁和證述之情節相符（原審卷第
    一四二頁），李仁和並證稱其與丁○○係幫會兄弟等情不諱
    （同上筆錄），丁○○亦供稱：是甲○○說林某要找工作，
    就叫華都副理李仁和介紹他去上班等語（偵緝字第六二九號
    卷、第二十二十八頁），堪認丁○○與華都舞廳董事長劉敦
    煌及該舞廳主要幹部間頗有淵源，丁○○及被告甲○○均係
    因上開原因得知並欲介入華都舞廳股東間之糾紛，已屬明顯
    。
  (四)前揭犯罪事實經過，業據被告甲○○及被告乙○○分別於警
    訊時供認不諱，彼此所述主要情節均相符和。另被告乙○○
    於偵查中供稱：「鄒（隆鎮）打電話給我叫我去他家樓下，
    鄒說在新生北路某處有二個人等著我們去接應，去的時候，
    甲○○就離開了，在場小蔡及阿加就把車交給我騎，我就騎
    到前面一點點．．．鄒說他們兩個要去教訓人家，叫我去接
    應．．．，我有親眼看到，因為他們就在一樓門口殺，我距
    離只有三十至四十公尺，我有親眼（看到）他們兩個各持長
    長的刀，．．．，我只是在場，沒有殺人，因為鄒叫我載他
    們走」（偵查卷第四十四頁背面、四十五頁、四十五頁背面
    ），「我知道鄒（隆鎮）一直跟小蔡、阿加說教訓他就好，
    我知道他們要去教訓他，我去接應．．．。」（詳偵查卷第
    四十六頁）等語，復於原審中供稱：「一月二十六日晚上十
    點多，我至鄒某（住）處樓下，有二個人（小蔡、阿加）及
    鄒在那裡，．．甲○○坐車過來會合，鄒叫王騎鄒的機車，
    載我至MONKEY HOUSE去接應小蔡及阿加，鄒並說有一袋衣服
    要給小蔡及阿加，叫我順便提過去，．．．到了之後王就先
    騎車走了，並看到小蔡和阿加在巷子內，．．．有看到其中
    一人腰際上插一把西瓜刀。．．．我就騎他們的機車回到巷
    口，聽到有人罵三字經，就轉頭看到小蔡、阿加與一個人在
    打架，我就坐在機車上看他們打架（有看到刀閃的光），過
    了差不多一分鐘，他們二人就跑過來我這裡，我就載他們到
    林森北路，各自逃逸。」（原審卷第十二頁）等語，則被告
    乙○○明知渠等要去「教訓」李貞亮，仍隨同前往並負責接
    應「小蔡」、「阿加」等情，顯見被告乙○○就傷害李貞亮
    之犯行，與前開人等間均有傷害李貞亮之犯意聯絡。又丁○○交付與被告乙○○之提袋乙紙，除兩件黑色夾克係囑咐乙○○交予「小蔡」、「阿加」穿著外，另有木製刀鞘之西瓜
    刀乙把，該刀鞘並遺留在現場附近，西瓜刀則已丟棄等情，
    業據被告乙○○於警訊中供明；關於被告乙○○到場後已將
    黑色夾克交予「小蔡」、「阿加」穿著部分，並經被告乙○○始終供認不諱，核與證人及寶麗晶大廈警衛李子均證述「
    有看到兩位穿黑衣服往前跑掉」等語相符（原審卷第五十五
    頁）；至於被告乙○○嗣後雖否認另攜帶西瓜刀，然共同被
    告甲○○於警訊、偵查、及歷次審理時亦始終指稱有看到丁○○交付之提袋、及事後折返現場時看到地面有木製刀鞘等
    情不移；而「小蔡」、「阿加」二人均攜帶有刀械二把，亦
    迭據被告乙○○供述在卷，故該把西瓜刀顯係丁○○另行交
    付與被告乙○○攜帶作為犯案預備之用，並非交付與「小蔡
    」、「阿加」二人行兇之用之刀械，極為灼然，被告乙○○
    事後所辯，自無可採。
  (五)被告甲○○均坦承以機車搭載被告乙○○至案發現場附近，
    及事後曾折返現場，並看見木製刀鞘等情不諱，雖甲○○否
    認知情及參與傷害李貞亮。惟查：被告甲○○並不否認於案
    發當晚受丁○○通知與被告乙○○、「小蔡」、「阿加」至
    丁○○住家樓下見面，此部分與被告乙○○所供（詳如前述
    ）互核一致，可認為真實。則案發當晚渠等於丁○○住家樓
    下集合，乃係共謀欲傷害李貞亮，有如前述，且被告甲○○
    於偵查中供稱：「鄒某有CALL我，我回電，他問我何以沒去
    接，我說有去沒看到人，他就在罵，並問我看到什麼，後來
    又說你載乙○○去，何以沒有載回，我說看到一個刀子的殼
    子，他罵搞什麼東西，並罵乙○○叫他辦事，辦什麼，．．
    ．。」（詳偵查卷第六十三頁背面），被告乙○○於偵查中
    供稱：「我到時，丁○○、甲○○、小蔡、小加都在樓下，
    丁○○叫我給甲○○載，．．．丁○○交代甲○○載我到某
    地點，叫我等一下接應，丁○○有交代小蔡、小加要教訓「
    他」一下．．．」（詳偵查卷第七十三頁背面）等語，顯見
    被告甲○○參與共同謀議傷害李貞亮之犯意且負責接送被告
    乙○○至現場接應，其與丁○○、乙○○、「小蔡」、「阿
    加」等人相互間，顯有共同傷害李貞亮之犯意聯絡，應無疑
    義。至於被告甲○○搭載被告乙○○到場後雖即逕自離去，
    至約四十分鐘後始折返係場察看，然此顯係刻意迴避製造不
    在場證明俾預留日後脫罪之藉口，其並非因己意中止犯罪，
    亦未防止犯罪結果之發生，自不足資為免責之依據。
  (六)被害人李貞亮係遭殺傷受有：頭部左前額髮際、額頂顳骨
    間切割傷長四‧五公分。左側前上向下二十二公分處，由
    左下肢外側面斜向內下側止於膝蓋骨十五公分，傷口長度二
    十二公分。左下膝蓋近端二公分膕窩處，橫向切割傷，並
    可見脛骨遠端，終末端兩公分至五公分處，有砍切傷，傷口
    成環狀長度為二十八公分，股骨末端斷裂，並呈碎裂狀。
    左手掌切割傷七公分等傷害，送醫急救後，因生前遭砍傷引
    起頭部及肢體大量出血，致出血性衰竭，於八十六年一月二
    十七日凌晨四時死亡之事實，業經台灣台北地方法院檢察署
    檢察官督同法醫師到場相驗，並經囑託台灣高等法院檢察署
    法醫中心解剖鑑定屬實，有相驗筆錄、驗斷書、相驗屍體証
    明書、解剖筆錄、相驗照片、及臺灣高等法院檢察署法醫中
    心（86）丙○醫鑑字第○○七○號鑑定書附卷足憑，足徵被
    害人之死亡結果與其所受之前該傷害確有相當因果關係。又
    法醫中心鑑定結果，認為凶器應疑為開山刀類，及兇嫌使用
    一種以上之凶器（相驗卷第四十五頁），經核亦與被告甲○○、乙○○供稱另有「小蔡」、「阿加」二人前往、及係該
    二人分別持刀砍傷被害人之供述一致。
  (七)至於被告乙○○在警訊中誰曾自白其持刀砍殺被害人一刀，
    經被害人以左手抵擋等語。為被告乙○○已否認該部分自白
    之真實性，而證人李子均警訊先供稱：看到被害人被兩名男
    子持刀砍殺兩刀，特徵為兩人均穿黑色衣服，身高約一七０
    至一七五公分等語（相驗卷第五頁）；於原審則證稱：其在
    警衛室內，被害人自行走進要求其打一一九，其打電話時看
    到看到兩位穿黑衣服往前跑掉，其未看到被害人被砍殺情形
    等語（原審卷第五十五頁）；其既未目睹被害人遭砍殺之經
    過，而其所描述二名黑衣男子之衣著及身高等特徵亦與被告
    乙○○不符，則被告乙○○前開自白自無補強證據證明與事
    實相符，不足資為罪證，惟按共同實施犯罪行為之人，在合
    同意思範圍以內，各自分擔犯罪行為之一部，相互利用他人
    之行為，以達其犯罪目的者，即應對全部所發生之結果，共
    同負責（最高法院二十八年上字第三一一０號判例參照）。
    被告乙○○雖未持刀砍殺被害人，仍與其應負之共犯責任無
    礙。
  (八)綜上所述，本案事證明確，被告甲○○、乙○○之犯行應堪
    認定。
三、核被告乙○○所為，係犯刑法第二百七十七條第二項前段之
    傷害致死罪，被告甲○○則係犯同法第二百七十七條第一項
    之傷害罪。公訴人雖認被告等係共犯刑法第二百七十一條之
    殺人罪嫌，惟查殺人與傷害致死之區別，即在下手加害時有
    無致被害人死亡之犯意為斷。被告等均堅決否認欲殺死被害
    人，被告乙○○始終供稱僅係教訓被害人，被告甲○○供稱
    陳阿滿表示欲教訓被害人，而本案雖肇因於華都舞廳股東間
    之糾紛及劉敦煌曾遭不詳之人殺傷，然劉敦煌僅係遭致傷害
    ，並未致命，且即使殺死被害人，亦無法排除被害人在華都
    舞廳擁有之股份，又被害人頭部所受之傷勢並未傷及硬腦膜
    ，其於所受較嚴重之傷勢均集中於下肢部位，並非致命要害
    ，該等傷勢又均非直接致命之原因，且依證人李子均之證言
    ，被害人遭砍傷後自行進入大廈警衛室求救，「小蔡」、「
    阿加」等人並未追入持續行兇，是被告等人意在教訓即傷害
    被害人甚明，故綜合上開各情以觀，尚難認被告等有欲置被
    害人於死亡之決意，被告等所辯並非欲使被害人死亡乙節尚
    堪採信。惟被告乙○○與「小蔡」、「阿加」等基於傷害之
    犯意聯絡，由「小蔡」、「阿加」合力分持類似開山刀之凶
    器砍殺被害人，此種傷害行為易因傷勢嚴重或大量失血而發
    生死亡之結果，在通常觀念上顯有預見之可能，被告乙○○
    並持西瓜刀在旁全程目睹接應，則「小蔡」、「阿加」二人
    對被害人實施之傷害行為可能造成被害人死亡之結果，在通
    常觀念上被告乙○○自亦有預見之可能，而「小蔡」、「阿
    加」之實際傷害行為與被害人死亡之結果，有相當因果關係
    ，被害人並因而發生死亡之結果，被告乙○○及「小蔡」、
    「阿加」自均係犯刑法第二百七十七條第二項前段之傷害致
    死罪。被告乙○○雖未下手傷害被害人，然其既與被告甲○○、丁○○、「小蔡」、「阿加」有共同之傷害犯意聯絡，
    且行兇過程始終在場，自仍應就全部犯罪事實負共犯責任。
    至於被告甲○○雖有共同傷害被害人之犯意聯絡，然其搭載
    被告乙○○到場後即行離去，並未在場參與或目睹實際行兇
    過程，對於被害人因傷害而發生死亡之結果，尚難認有預見
    之可能，故僅應就其有共同犯意聯絡之傷害部分，與丁○○
    、乙○○、及「小蔡」、「阿加」負共犯責任。公訴意旨認
    被告等均係犯殺人罪嫌部分，尚有未洽，惟基本社會事實相
    同，應予變更起訴法條。
四、原判決對被告乙○○以幫助殺人罪責論科，另對被告甲○○
    為無罪之諭知，固非無見。然查：(1)原判決對被告乙○○論
    以幫助殺人罪，對被告甲○○判決無罪，認定事實及適用法
    則均有不當。(2)原判決對於被告乙○○之刑求抗辯已經詳為
    查證，但判決理由內完全未予交代，理由已嫌不備。原判決
    另認定被告乙○○攜帶西瓜刀至現場交予「小蔡」、「阿加
    」行兇所用，亦與卷證資料不符。(3)原審法院八十九年九月
    十八日審判筆錄未經審判長簽名，亦未記載有不能簽名之事
    故（見原審卷第二五四頁），亦有瑕疵。被告乙○○仍執陳
    詞提起上訴，否認犯罪，為無理由，檢察官就被告甲○○部
    分起上訴，指摘原判決不當，則為有理由，且然原判決既有
    可議，自屬無法維持，應由本院將原判決撤銷，另為適法之
    諭知。爰審酌被告乙○○、甲○○均係聽命於丁○○而參與
    本案犯行，彼等並未實際下手實施犯罪構成要件之行為，犯
    罪後尚能坦承部分相關犯罪情節，惟犯罪後均無悔意，且造
    成被害人死亡之結果，尚未與被害人家屬達成和解，及被告
    二人之素行、生活狀況、智識程度等一切情狀，分別量處被
    告乙○○有期徒刑七年，被告甲○○有期徒刑二年，以示儆
    懲。「小蔡」、「阿加」犯案所用之類似開山刀二把、被告
    乙○○攜帶之西瓜刀及遺留現場之木製刀鞘，均未扣案，亦
    不能證明是否為被告及共犯所有，且西瓜刀業經丟棄，故均
    不予宣告沒收。
五、被告甲○○之選任辯護人聲請傳喚證人「小港」及陳和圳，
    惟查：(1)本案警方雖係根據秘密證人「小港」之檢舉，報請
    檢察官對被告甲○○、乙○○核發搜索票，而至被告甲○○
    告乙○○到案，然而「小港」向警方提供之內容均係自友人
    「小台」及華都舞廳李仁和（綽號「賴子」）處聽聞而來，
    並非「小港」親自見聞之事實等情，業據「小港」於原審證
    述在卷（原審卷第一０三頁反面至第一０五頁反面），故「
    小港」向警方檢舉之內容，僅屬於傳聞證據，並無證據能力
    ，本院亦未採用為犯罪證據，故自無傳喚證人「小港」之必
    要。(2)華都舞廳股東黎邦立案發後在警訊中所供，僅係其在
    案發翌日（一月二十七日）凌晨零時許，接獲華都舞廳總務
    主任陳合圳撥打其呼叫器，其回電時由陳和圳告知被害人遭
    人砍殺等語（相驗卷第二十四頁反面），故陳和圳僅係在案
    發半小時後知悉被害人遭人砍殺而通知股東黎邦立而已，與
    本案案發經過及相關案情之釐清無關，亦無傳喚查證之必要
    。
六、被告甲○○於七十一年間因妨害兵役案件經台灣台北地方法
    院判處有期徒刑六月，褫奪公權二年確定，又於同年因殺人
    及傷害等案件，經本院判處有期徒刑十三年，嗣經最高法院
    駁回上訴確定，兩案合併執行並經減刑後，於七十七年九月
    二十四日假釋，所餘刑期至八十年五月二日屆滿，有台灣高
    等法院檢察署刑案紀錄簡覆表可稽（原審卷第三十頁至第三
    十二頁）。其本案之犯罪時間為八十六年一月二十六日，距
    離前開有期徒刑執行完畢日期已逾五年，並非累犯，併此記
    明。
據上論斷，應依刑事訴訟法第三百六十九條第一項前段、第三百
六十四條、第二百九十九條第一項前段、第三百條、刑法第二百
七十七條第一項、第二項前段、第二十八條、罰金罰鍰提高標準
條例第一條前段，判決如主文。
本案經檢察官羅榮乾到庭執行職務。
中　　華　　民　　國　　94　　年　　4 　　月　　15　　日
　　　　　　　　　刑事第二十二庭審判長法　官  黃瑞華
　　　　　　　　　　　　　　　　　　  法　官  陳憲裕
　　　　　　　　　　　　　　　　　　  法　官  宋  祺
以上正本證明與原本無異。
被告甲○○部分檢察官如不服本判決，應於收受送達後十日內向
本院提出上訴書狀，其未敘述上訴之理由者並得於提起上訴後十
日內向本院補提理由書（均須按他造當事人之人數附繕本）。被
告不得上訴。
被告乙○○部分如不服本判決，應於收受送達後十日內向本院提
出上訴書狀，其未敘述上訴之理由者並得於提起上訴後十日內向
本院補提理由書（均須按他造當事人之人數附繕本）。
                                      書記官  蔡慧娟
中　　華　　民　　國　　94　　年　　4 　　月　　28 　日
附錄：本案論罪科刑法條全文
刑法第二百七十七條第一項、第二項
傷害人之身體或健康者，處三年以下有期徒刑、拘役或一千元以
下罰金。
犯前項之罪因而致人於死者，處無期徒刑或七年以上有期徒刑；
致重傷者，處三年以上十年以下有期徒刑。以上、十年以下有期
徒刑。
